【裁判字號】    98,財管,33
【裁判日期】    980630
【裁判案由】    指定遺產管理人
【裁判全文】
臺灣板橋地方法院民事裁定              98年度財管字第33號
聲  請  人  乙○○
上列聲請人聲請指定被繼承人甲○○之遺產管理人事件，本院裁
定如下：
    主      文
選任丙○○（女，民國○○○年○月○日生，身分證統一編號：
Ｚ000000000號，住台北縣板橋市○○街二九七巷十三
號十三樓）為被繼承人甲○○之遺產管理人。
程序費用由被繼承人甲○○之遺產負擔。
    理      由
一、按繼承開始時，繼承人之有無不明，而無親屬會議或親屬會
    議未於一個月內選定遺產管理人者，利害關係人或檢察官得
    聲請法院選任遺產管理人，並由法院依公示催告程序，定六
    個月以上之期限，公告繼承人，命其於期限內承認繼承；又
    被繼承人之所有繼承人均拋棄其繼承權者，亦準用關於無人
    承認繼承之規定，民法第1177條、第1178條第2 項、第1176
    條第6 項定有明文。
二、本件聲請意旨經審理後略以：被繼承人甲○○前於民國91年
    3 月1 日向聲請人借貸新台幣50萬元，惟被繼承人甲○○於
    96年3 月4 日死亡，遺有房屋，並經法院拍賣，然其第一、
    二、三順位繼承人均拋棄繼承，且無第四順位繼承人，是否
    仍有應繼承之人不明，而其親屬會議亦未於一個月內選定遺
    產管理人，致聲請人對上開遺產無法行使權利，為確保聲請
    人之權利，聲請選任被繼承人之配偶丙○○擔任被繼承人甲
    ○○之遺產管理人等語。
三、聲請人主張被繼承人甲○○於96年3 月4 日死亡，其繼承人
    均拋棄繼承權，以及聲請人為其債權人之事實，業據其提出
    繼承系統表、借條影本、商業本票影本、除戶戶籍謄本各1
    件、戶籍謄本3 件為證，復經本院依職權調取本院96年度繼
    字第728 號被繼承人甲○○之繼承人等拋棄繼承事件案卷核
    閱無訛，自堪信為真實。
四、從而，聲請人以債權人之利害關係人身分聲請選任被繼承人
    甲○○之遺產管理人，核與首揭規定尚無不合。經核丙○○
    為被繼承人之配偶，有卷附之戶籍謄本可憑，雖其已拋棄繼
    承，但對遺產遺債情況瞭解應較深，就被繼承人之遺產管理
    較為方便，並就遺產管理人職務之遂行，有所助益，且其既
    已拋棄繼承，要不致有利害偏頗之虞。再者，據丙○○到庭
    陳述，其亦已同意擔任被繼承人甲○○之遺產管理人（參見
    98年6 月24日非訟事件筆錄）。是以為保障債權人之利益及
    期程序之公正、公信起見，本院認以選任丙○○為被繼承人
    甲○○之遺產管理人為適當。
五、至被繼承人甲○○之繼承人既均拋棄繼承，其遺產依民法第
    1176條第6 項準用關於無人承認繼承之規定，依同法第1185
    條規定，於清償債權並交付遺贈物後，如有賸餘，應歸屬國
    庫，附予敘明。
六、依非訟事件法第157 條，裁定如主文。
中    華    民    國    98    年    6     月    30    日
                  家事法庭  法  官  郭光興
以上正本係照原本作成
如對本裁定抗告須於裁定送達後10日內向本院提出抗告狀
中    華    民    國    98    年    7     月    1     日
                            書記官  簡維萍


司法院資訊處製作；財團法人民間司法改革基金會備份。
